【裁判字號】    96,上訴,1540
【裁判日期】    970108
【裁判案由】    違反槍砲彈藥刀械管制條例
【裁判全文】
臺灣高等法院臺中分院刑事判決        96年度上訴字第1540號
上  訴  人
即  被  告  丙○○
選任辯護人  常照倫律師
上列上訴人因違反槍砲彈藥刀械管制條例案件，不服臺灣彰化地
方法院中華民國96年4月11日第一審判決（民國96年度訴字第265
號，起訴案號：臺灣彰化地方法院檢察署民國95年度偵字第9917
號），提起上訴，本院判決如下：
    主  文
原判決撤銷。
丙○○未經許可，持有可發射子彈具有殺傷力之改造手槍，處有
期徒刑參年貳月，併科罰金新台幣伍萬元，罰金如易服勞役，以
新台幣壹仟元折算壹日，扣案之仿GLOCK廠27型半自動改造手槍
（含彈匣）壹支（管制編號0000000000）沒收。
    事  實
丙○○明知未經許可，不得無故持有可發射子彈具有殺傷力之改
造手槍及子彈，竟仍基於持有可發射子彈具有殺傷力之改造手槍
及子彈之犯意，於民國95年9月9日晚上8時許，在彰化縣彰化交
流道下涵洞附近，拾獲可發射子彈具有殺傷力之改造手槍1隻（
含彈匣1個，槍支管制編號0000000000）及子彈7顆（其中3顆為
具有殺傷力可擊發口徑8.9mm之土造子彈，2顆雖為土造子彈，然
無法擊發，不具殺傷力，另2顆為玩具金屬彈殼，不具殺傷力）
，而非法持有之。嗣於95年10月27日晚上7時許，為警在彰化市
○○路○段976號506室（京橋汽車旅館）查獲，並經其同意搜索
其所有車牌號碼N4-8486號自用小客車，從其駕駛座車門內扣得
上開改造手槍1支及子彈7顆。案經彰化縣警察局彰化分局報由台
灣彰化地方法院檢察署檢察官偵查起訴。
    理  由
壹、證據能力之說明
一、按被告之自白，須非出於強暴、脅迫、利誘、詐欺、疲勞訊
    問、違法羈押或其他不正之方法，且與事實相符者，始得採
    為證據，刑事訴訟法第156 條第1 項定有明文。又司法警察
    （官）詢問犯罪嫌疑人時，依同法第100 條之2 準用第100
    條之1第1項前段應全程連續錄音，必要時並應全程連續錄影
    之規定，旨在建立訊問筆錄之公信力，並擔保訊問程序之合
    法正當；亦即擔保犯罪嫌疑人對於訊問之陳述，係出於自由
    意思及筆錄所載內容與陳述相符。如果犯罪嫌疑人之自白，
    係基於自由意思而非出於不正之方法，且其自由之陳述與事
    實相符，縱令於訊問時未經全程連續錄音或錄影，致該訊問
    程序稍有微疵，仍難遽認其自白之筆錄，無證據能力（95年
    度臺上字第5611號、95年度臺上字第4811號判決意旨參照）
    。本案被告丙○○分別於95年10月27日、同年月28日之警詢
    筆錄，經原審勘驗各該次警訊錄音、錄影光碟，並無如被告
    丙○○所述係按照警詢打好之內容逐字朗讀之情形，且勘驗
    之結果被告於各該次警詢之供述均與警詢筆錄所記載之內容
    均屬相符，經原審製有96年3月26日勘驗筆錄在卷可稽，況
    經原審詢問被告於警、偵訊時之供述是否受到強暴、脅迫所
    為，被告亦供稱「沒有」等語（見96年3月28日審理筆錄）
    ，應認上開被告各該期日警、偵訊筆錄之記載內容，確均係
    被告本於其自由意志所為之回答，被告空言指摘其警詢、偵
    訊時之供述均係與警察溝通後之結果，其供詞並無證據能力
    云云，即無足採。
二、次按搜索，經受搜索人出於自願性同意者，得不使用搜索票
    。但執行人員應出示證件，並將其同意之旨記載於筆錄，此
    為刑事訴訟法第131 條之1 所明定。又刑事訴訟，係以確定
    國家具體之刑罰權為目的，為保全證據並確保刑罰之執行，
    於訴訟程序之進行，固有許實施強制處分之必要，惟強制處
    分之搜索、扣押，足以侵害個人之隱私權及財產權，若為達
    訴追之目的而漫無限制，許其不擇手段為之，於人權之保障
    ，自有未周，故基於維持正當法律程序、司法純潔性及抑止
    違法偵查之原則，實施刑事訴訟程序之公務員不得任意違背
    法定程序實施搜索、扣押；至於違法搜索扣押所取得之證據
    ，若不分情節，一概以程序違法為由，否定其證據能力，從
    究明事實真相之角度而言，難謂適當，且若僅因程序上之瑕
    疵，致使許多與事實相符之證據，無例外地被排除而不用，
    例如案情重大，然違背法定程序之情節輕微，若遽捨棄該證
    據不用，被告可能逍遙法外，此與國民感情相悖，難為社會
    所接受，自有害於審判之公平正義，因此，對於違法搜索所
    取得之證據，為兼顧程序正義及發現實體真實，應由法院於
    個案審理中，就個人基本人權之保障及社會安全之維護，依
    比例原則及法益權衡原則，予以客觀之判斷，亦即應就(一)違
    背法定程序之程度。(二)違背法定程度時之主觀意圖（即實施
    搜索扣押之公務員是否明知違法並故意為之）。(三)違背法定
    程序時之狀況（即程序之違反是否有緊急或不得已之情形）
    。(四)侵害犯罪嫌疑人或被告權益之種類及輕重。(五)犯罪所生
    之危險或實害。(六)禁止使用證據對於預防將來違法取得證據
    之效果。(七)偵審人員如依法定程序，有無發現該證據之必然
    性。(八)證據取得之違法對被告訴訟上防禦不利益之程度等情
    狀予以審酌，以決定應否賦予證據能力（最高法院93年度台
    上字第664 號判決意旨可資參照）。本件搜索之過程經證人
    即執行搜索員警戊○○在原審到庭證稱：本件搜索之過程係
    先接獲線報於京橋汽車旅館有毒品買賣交易，並於京橋汽車
    旅館前查獲毒品人口譚少維，經盤查後在其身上搜到毒品，
    經詢問後得知潭少維要前往該汽車旅館506室找綽號「阿狗
    」之男子，伊先請同事控制潭少維，並前往506室敲門，當
    時有一名男子從後面逃逸，進去506室後，發現被告丙○○
    在現場，經詢問後被告丙○○表示逃逸之男子即為「阿狗」
    ，並經詢問取得被告丙○○之同意後始搜索房間、停在汽車
    旅館房間鐵捲門內之A9—1001號汽車及停在汽車旅館房間鐵
    捲門外被告丙○○所有之車號N4—8486號汽車，第一次搜索
    僅於房間內發現毒品，並未發現車號N4—8486號汽車上有何
    違法物品，係移送被告丙○○前往警局製作筆錄，由伊要開
    被告丙○○之上開車號N4—8486號汽車回警局時，始在汽車
    駕駛座門邊扶手內發現扣案之槍枝及子彈，伊即緊急聯絡被
    告丙○○前來，並全數帶回派出所再做確認，因當時係緊急
    搜索，並未攜帶自願受搜索同意書，故於被告丙○○回到警
    局製作筆錄時，再使其簽寫自願搜索同意書等語（見本院96
    年3月28日審理筆錄），並有自願受搜索同意書1紙及95年10
    月27日警詢筆錄（內載有同意受搜索之旨）附卷可稽（見偵
    卷第6、7、15頁），應認上開搜索為合法。況刑事訴訟法第
    15 0條第2項明定：「搜索或扣押時，如認有必要時，得命
    被告在場。」，足見被告係「得」於搜索時在場，被告之在
    場並非搜索合法之必要要件，本件被告辯護人僅以被告於員
    警搜索車號N4—8486號汽車時，被告並不在場作為搜索不合
    法之依據，容有誤會。退萬步言，縱認本件搜索過程尚有合
    法性之瑕疵，然搜索人之主觀意圖在求得迅速搜索，尚難認
    其主觀上有何欲侵犯被告權利不法意圖，且持有改造槍枝、
    子彈將造成社會治安動盪不安之危險等情形考量，為避免僅
    因上開程序上非重大之瑕疵，致使與事實相符之證據即本案
    搜索所查扣之物無例外地被排除，而使發現實體真實之目的
    不達，導致社會安全保障發生嚴重疏漏，是應認上開證據即
    搜索所扣得之前揭改造手槍及子彈具證據能力，合先敘明。
貳、認定犯罪事實所憑之證據及認定之理由
一、訊據被告丙○○矢口否認有何非法持有改造手槍及子彈之犯
    行，辯稱：伊不知為何上開改造手槍及子彈在伊車上，可能
    是伊朋友向伊借車的時候放的，警訊筆錄是警員叫其承認的
    ，且第一次警訊的時候沒有承認，到第二次警訊時才承認，
    何況當時其毒癮發作，神智不清等語。然查本件查獲被告持
    有槍彈，係因彰化分局於95年10月27日執行查緝毒品勤務時
    ，在彰化市○○路○段976號京橋汽車旅館前埋伏，發現譚少
    維持有毒品再到該旅館506室查獲被告，嗣在被告所駕駛停
    放在506室門前之被告所有N4-8486號自用小客車內搜獲該槍
    彈，已經查獲之員警戊○○、甲○○分別在檢察官偵查中，
    原審及本院審理中結證甚詳，被告在第一次警訊中也供承：
    「現場警方查獲有海洛因毒品及改造槍枝乙支（仿澳洲克拉
    克手槍）、子彈7發」，嗣在第二次警訊中坦承查獲之槍彈
    「是我所有，好奇把玩用」「該支手槍是我拾獲得來的」「
    當時我在彰化交流道涵洞下等朋友，因尿急到一旁陰暗草叢
    處尿尿時，發現一紙袋放置一旁，我因好奇前去察看，才撿
    到仿克拉克90改造手槍1支、彈匣1個、改造子彈7發（二發
    無彈頭、底火」，繼之在內勤檢察官訊問時先供稱：「那些
    槍、子彈、彈匣真的不是我的」，唯經檢察官訊以：「你告
    訴警察以上槍砲是於95年9月9日下午8時整在彰化交流道下
    的涵洞揀到的，是否實在」時，被告答稱：「實在，是我揀
    到的，我揀到後放在車上，但我不知道該槍有殺傷力，我是
    持有槍枝」，檢察官再訊以：「是否自白持有手槍、子彈、
    彈匣之犯行」，被告答以：「是」，有筆錄之記載可稽，又
    有查獲照片在卷足憑，復有扣案之可擊發子彈具有殺傷力之
    改造手槍1隻（含彈匣）及具殺傷力之子彈3顆可資佐證，事
    證明確。
二、扣案之手槍查獲時警方人員在槍支上採取之指紋，經鑑定結
    果與內政部警政署刑事警察局檔存乙○○指紋卡之左拇指指
    紋相符，有該局95年12月27日刑紋字第0950192057號鑑驗書
    之記載可稽，唯乙○○在警訊中供稱其於95年10月24日在被
    告租屋處見到該支手槍時曾拿起來把玩查看，在本院也結證
    ：「我去他的租屋處找他，他剛好放在客廳的桌上」「有，
    我看到桌上有槍，我就問他借我看，我就拿起來看」，經本
    院對證人訊以：「這把槍有你指紋，確實就是在95年10月24
    日你在他租的房子裡看到的槍」時，證人答稱：「沒有錯」
    ，本院再訊以：「這支槍確實是他所有」，證人明確稱：「
    是，沒有錯」，有筆錄之記載足憑，由於證人曾拿取該槍支
    把玩，則槍支上鑑定出乙○○之指紋，並不能因此而否定該
    槍支不是被告所有，何況證人明確結證該槍支確實是被告所
    有。至該槍支未取獲被告之指紋，是否因被告持槍時有戴手
    套或因被告小心持用而未留下清晰之指紋所致，均有可能，
    不能因之而作為被告有利之證據。
三、被告辯稱警訊筆錄是與警方人員事先溝通後才制作的，然制
    作筆錄之吳瑞昌在檢察官偵查中結證：「我是制作夜間不偵
    訊筆錄（即第一次警訊筆錄），被告所作的筆錄是沒有在套
    好招之下制作的」，另民生路派出所巡佐戊○○在偵查中也
    結證：「我們沒有套好，可以調光碟來看，我們沒有刑求、
    套招，拾獲的地方都是他自己說的」，經檢察官對被告訊以
    ：「拾獲情形是否你自己說的（提示警訊筆錄）」，被告答
    稱：「拾獲情形是我自己說的」，有筆錄之記載足憑，也有
    原審勘驗光碟之刑事勘驗筆錄附卷可按，則被告之辯解，顯
    係事後卸責之詞，不足採信。又被告辯稱當時毒癮發作，神
    智不清，然被告在檢察官偵查中及原審審理中並沒有作此辯
    解，參以被告在偵查中供稱在制作筆錄之前有先與警方人員
    溝通好，可見制作筆錄當時被告神智清楚，否則如何與警方
    人員溝通，是被告之辯解亦不足取。
四、被告在原審供稱在案發前一、二個月曾將小客車借給二個朋
    友使用，其不知車上有槍，然始終未能提出該二位朋友之姓
    名住址以供查證，參以乙○○在本院結證查獲槍支前三天即
    95年10月24日才在被告租屋處之客廳看到扣案之槍支，足見
    向其借車之朋友不可能放置該槍支在被告之小客車上。至查
    獲扣案槍支之戊○○及甲○○二人，在偵查中及審理中結證
    取槍之經過及地點雖先後不相一致，與被告在警訊筆錄所供
    也不完全符合，然該槍彈確實在被告所有並使用中之自用小
    客車中查獲，則為不爭之事實，被告又無法供出該槍彈之來
    源，自不能以其事後單純之否認，即認該槍彈非被告所有，
    因槍彈屬管制物品，一般人不易取得，而持有槍彈者也不會
    輕易將之交付沒有深厚關係之人，則該扣案之槍彈為被告所
    有，應無疑義。
五、扣案之改造手槍一支及子彈七顆經送內政部警政署刑事警察
    局以性能檢驗法、試射法鑑定結果認為：「一、送鑑改造手
    槍（含彈匣）壹枝（槍枝管制編號0000000000），認係由仿
    GLOCK廠27型半自動手槍製造之槍枝，換裝土造金屬槍機及
    槍管改造而成之改造手槍，機械性能良好，可擊發適用子彈
    ，認具殺傷力。二、送鑑子彈（2顆無彈頭）柒顆，鑑定情
    形如下：（一）伍顆，認均係土造子彈，具直徑約8.9ＭＭ
    金屬彈頭，採樣貳顆試射：其中壹顆，可擊發，認具殺傷力
    ；另壹顆，無法擊發，認不具殺傷力（二）貳顆，認均係玩
    具金屬彈殼（內具底火帽）。」等情，有該局於95年11月30
    日所出具之刑鑑字第0950167986號槍彈鑑定書一份附卷可稽
    ，另三顆未鑑定之子彈經本院再送鑑定結果，其中二顆可擊
    發，認具殺傷力，一顆無法擊發，認不具殺傷力，亦有內政
    部警政署刑事警察局96年9月17日刑鑑字第0960139315號函
    在卷足憑，則扣案之土造手槍一支及土造子彈三顆均具有殺
    傷力無誤。
六、綜上所述，被告持有具殺傷力之改造手槍及子彈之事證明確
    ，犯行堪以認定。
、論罪科刑部分
一、核被告丙○○未經許可，持有具有殺傷力之改造手槍及子彈
    之行為，係犯槍砲彈藥刀械管制條例第8 條第4 項之「未經
    許可持有可發射子彈具有殺傷力之改造手槍罪」、同法第12
    條第4 項之「未經許可持有子彈罪」。又被告同時持有上述
    槍枝、子彈，而侵害同一社會法益，所犯「未經許可持有可
    發射子彈具有殺傷力之改造手槍罪」及「未經許可持有子彈
    罪」2 罪，係以1 行為觸犯2 種構成要件不同之罪名，為想
    像競合犯，依刑法第55條之規定，應從一重罪即槍砲彈藥刀
    械管制條例第8 條第4 項之「未經許可持有可發射子彈具有
    殺傷力之改造手槍罪」論處。原審對被告論罪刑，雖無不合
    ，被告上訴意旨否認扣案之槍、彈為其所有，亦無理由，唯
    查獲之子彈僅3顆具有殺傷力，已詳述如上，原審判決認4顆
    具有殺傷力，即有未合，仍應予撤銷改判，爰審酌被告持有
    具殺傷力之槍彈，危害社會秩序及安全之程度非輕，且事後
    又否認犯行，態度不佳等一切情狀，而科處如主文所示之刑
    ，並諭知罰金易服勞役之折算標準。
二、按物之沒收與否，應以裁判時之狀態為準，本件扣案之改造
    手槍一支（管制編號0000000000）含彈匣，經鑑定結果具有
    殺傷力，屬違禁物，自應依法宣告沒收之，另具有殺傷力之
    子彈3顆，經鑑定機關鑑定時試射後，彈頭與彈殼分離，已
    不具殺傷力，餘4顆子彈，2顆不具殺傷力，2顆係玩具金屬
    彈殼，均非違禁物，故不予宣告沒收，併予敘明。
肆、據上論斷，應依刑事訴訟法第369條第1項前段、第364條、
    第299條第1項前段、槍砲彈藥刀械管制條例第8條第4項、第
    12條第4項、刑法第11條前段、第55條、第42條第3項、第38
    條第1項第1款判決如主文。
本案經檢察官丁○○到庭執行職務。
中    華    民    國    97    年    1     月     8    日
            刑事第八庭  審判長法  官  羅  得  村
                              法  官  劉  榮  服
                              法  官  陳  宏  卿
上列正本證明與原本無異。
如不服本判決應於收受送達後十日內向本院提出上訴書狀，其未
敘述上訴之理由者並得於提起上訴後十日內向本院補提理由書（
均須按他造當事人之人數附繕本）。
                              書記官  陳  曉  青
中    華    民    國    97    年    1     月     8    日
附錄：
槍砲彈藥刀械管制條例第8條第4項
未經許可，持有、寄藏或意圖販賣而陳列第1項所列槍枝者，處
3年以上10年以下有期徒刑，併科新臺幣700萬元以下罰金。


司法院資訊處製作；財團法人民間司法改革基金會備份。
